【裁判字號】    92,交聲,11
【裁判日期】    920303
【裁判案由】    違反道路交通管理處罰條例聲明異議
【裁判全文】
臺灣臺東地方法院刑事裁定                        九十二年度交聲字第一一號
    移
    原處分機關
    異  議  人  甲○○  男  七.
    即受處分人
右列受處分人因違反道路交通管理處罰條例案件，對於交通部公路總局高雄區監理所
臺東監理站九十二年一月十四日所為之處分（原處分案號：東監違字第裁八一─Ｐ0
0000000號），聲明異議，本院裁定如左：
    主      文
異議駁回。
    理      由
一、按行車速度，依標誌之規定，無標誌或標線者，在郊外道路時速不得超過六十公
    里，道路交通安全規則第九十三條第一項第一款定有明文。又汽車駕駛人，行車
    速度，超過規定之最高時速者，處新臺幣（下同）一千二百元以上二千四百元以
    下罰鍰，道路交通管理處罰條例第四十條第一項定有明文，而汽車駕駛人駕駛汽
    車違反道路交通管理處罰條例第四十條第一項規定者，除應依該條所規定之罰鍰
    處罰外，並予記違規點數一點，同條例第六十三條第一項第一款亦定有明文。又
    逕行舉發違反道路交通管理事件，經汽車所有人依通知單之應到案日期前到案，
    並告知違規駕駛人姓名、身分證統一編號及住址者，處罰機關應即另行通知違規
    駕駛人到案依法處理；逾應到案日期，處罰機關應依道路交通管理處罰條例第八
    十五條第三項規定處罰該汽車所有人，違反道路交通管理事件統一裁罰基準及處
    理細則第二十四條亦定有明文，易言之，如汽車駕駛人在道路超速行駛，為警當
    場攔停者，處罰機關固應對汽車之駕駛人為處罰，惟若舉發機關並非當場對該部
    汽車攔停，而係依違反道路交通管理處罰條例第七條之二第一項第六款規定以科
    學儀器取得違規證據資料（如照相機或測速器）逕行舉發者，此際舉發機關只能
    依該條第二項規定對汽車所有人為掣單舉發，而如經舉發之汽車所有人在舉發通
    知單之應到案日期前到案，並告知處罰機關該名超速駕駛之汽車違規駕駛人姓名
    、身分證統一編號及住址者，處罰機關應即依前開細則第二十四條規定處罰該名
    違規駕駛人，而如汽車所有人未於應到案日期前到案或雖於應到案日期前到案，
    卻未告知處罰機關實際之違規駕駛人者，處罰機關仍應依道路交通管理處罰條例
    第八十五條第三項「本條例關於車輛駕駛人之處罰，如應歸責於車輛所有人者，
    處罰車輛所有人。」規定，對車輛所有人加以處罰。
二、本件受處分人即異議人甲○○所有之車號六Ｃ─四九七八號自用小客車，於民國
    九十一年十一月十八日上午十一時許，行經臺九線二七四公里處，當時該處道路
    雖無時速限制之標誌或標線，惟在郊外道路時速不得超過六十公里，受處分人所
    有之該部汽車竟以一○三公里之時速超速四十三公里行駛，而為在該路旁值勤之
    花蓮縣警察局警員以測速照相機拍照之方式取證，嗣以受處分人所有該部車號汽
    車有違反前揭道路交通管理處罰條例第四十條第一項規定之行為逕行掣單舉發，
    經將舉發通知單送達於受處分人後，受處分人於應到案日期前向原處分機關提出
    申訴，惟未明白告知原處分機關當時該部汽車之違規駕駛人之確實身分證統一編
    號、地址，經原處分機關調查結果，仍認受處分人所有之該部汽車有於前揭路段
    超速行駛行為，原處分機關乃依前揭道路交通管理處罰條例第四十條第一項、第
    八十五條第三項及違反道路交通管理事件統一裁罰基準表規定，以受處分人所有
    該部車號汽車超過規定之最高時速二十公里行駛，於九十二年一月十四日裁處受
    處分人罰鍰一千九百元，並記違規點數一點。
三、受處分人聲明異議意旨固不否認其所有上開車號自用小客車，於前揭時地為警測
    速照相測得時速高達一○三公里之情事，惟辯稱：臺九線為筆直寬廣路段，為避
    免在危險路段超速行駛，途中設置固定式超速照相機或臨時檢查哨等，在前方均
    會有告示牌，以利駕駛人減速，避免肇事。但本件卻是由警員躲在對向車道旁偷
    拍，實已影響行車安全云云。然查：本件超速違規有採證照片影本一紙附卷可憑
    ，檢視上開採證照片影本，可清楚看見受處分人所有車牌號碼六Ｃ─四九七八號
    自用小客車，於上開時地被測速照相機測得之時速為一○三公里，亦為受處分人
    所不爭執。查上開違規地點係無標誌或標線之郊外道路，依上揭道路交通安全規
    則第九十三條第一項第一款規定，任何領有合格駕駛執照之汽車駕駛人自應依此
    遵守時速六十公里之限制，詎受處分人所有上開車號自用小客車竟以時速一○三
    公里之高速行駛，顯已未遵守交通規則。又本件員警係以科學儀器測速照相機拍
    照採證舉發，亦符合上揭道路交通管理處罰條例第七條之二第一項第六款之規定
    ，亦難認有何影響行車安全之虞。受處分人上開所為警方未設告示牌，逕行偷拍
  取締之辯解，實難認為可採。本件事證明確，受處分人所有該部車號汽車有於前
    述時地超速行駛之違規行為堪以認定。
四、綜上所述，受處分人所有之前開車號汽車確有在前揭時地超速行駛之違規行為，
    從而原處分機關依道路交通管理處罰條例第四十條第一項、第八十五條第三項及
    違反道路交通管理事件統一裁罰基準表規定，以受處分人所有該部車號汽車超過
    規定之最高時速二十公里行駛，裁處受處分人罰鍰一千九百元並記違規點數一點
    ，即無不合。異議人徒以警方未設立告示牌，係違法偷拍，有影響行車安全之虞
    等語置辯，尚非可採。綜上，本件異議為無理由，應予駁回。
據上論斷，應依道路交通案件處理辦法第十九條，裁定如主文。
中      華      民      國      九十二    年      三      月      三    日
                                      臺灣臺東地方法院交通法庭
                                          法  官  范乃中
右正本證明與原本無異。
如不服本裁定，應於裁定送達後五日內向本院提出抗告狀。（須附繕本）
「切勿逕送上級法院」
                                          書記官  陳俊德
中      華      民      國      九十二年      三      月      三    日


司法院資訊處製作；財團法人民間司法改革基金會備份。
